臺灣高等法院臺南分院刑事判決　　　九十一年度交上更(一)字第四八號　Ａ
　　　上　訴　人　台灣嘉義地方法院檢察署檢察官
　　　上　訴　人
　　　即　被　告　甲　○　○
　　　選任辯護人　高　原　茂
右列上訴人因被告過失致死案件，不服中華民國八十八年十二月廿一日台灣嘉義地方
法院八十八年度交訴字第三○號第一審判決（起訴案號：台灣嘉義地方法院檢察署八
十八年度偵字第三一○三號），提起上訴，本院判決如左：
      主      文
原判決撤銷。
甲○○從事業務之人，因業務上之過失致人於死，處有期徒刑壹年陸月。
      事      實
一、甲○○在宏展汽車貨運行擔任司機，係以駕駛為業務之人。於民國（下同）八十
    八年一月十一日下午六時廿五分許，駕駛ＩＱ─八八五號營業大貨車，沿嘉十九
    線公路，由北向南行駛，途經該路八十九公里四百公尺處，應注意車前狀況，及
    在劃有分向限制線路段，不得駛入對向車道，當時夜間有照明，路面乾燥、無缺
    陷、無障礙物及視距良好，無不能注意情事，甲○○竟疏未注意，越過分向限制
    線，駛入對向北上車道，致其營業大貨車車頭，與斯時由南往北行駛，由林佳蓉
    所駕駛ＳＣ─○八七八號小貨車車頭，發生對撞。因撞擊力量過強，致林佳蓉受
    有左前額部三．五乘三公分皮膚剝離、左頰部二乘二公分表皮剝脫、鼻孔口部流
    血。林佳蓉所附載乘客林佑珊則受有左前額部四乘四公分裂傷、鼻孔口部流血、
    左頸部三五乘Ｏ．二公分表皮剝脫、左大腿部廿乘廿公分皮膚肌肉剝離、大腿骨
    骨折、右下腿部十乘五公分表皮剝脫、四乘二公分裂傷骨折、左下腿部十五乘十
    公分皮膚剝離、脛腓骨骨折等傷害。林佳蓉因頭部外傷、顱內出血而當場死亡，
    另林佑珊亦因顱內出血，送醫不治，延至同日下午六時卅分許死亡。甲○○肇事
    後，即託同業黃秋順報案，並於警員丙○○到場處理時，主動向警員自承為肇事
    者，而接受裁判。
二、案經臺灣嘉義地方法院檢察署檢察官自動檢舉偵查起訴。
      理      由
一、查上訴人即被告甲○○對於右述時地，駕駛大貨車駛入對向北上車道，肇事撞及
    被害人林佳蓉所駕駛小貨車，致被害人林佳蓉、林佑珊二人死亡之事實，於警偵
    訊、原審及本院上訴審時，均供承不諱（詳相驗卷三頁、原審卷二九頁背面、本
    院上訴卷一○一頁背面）。然於本院更(一)審時否認其應負全部過失責任，辯稱：
    伊原本行駛在南下二線道車道，因肇事現場正拓寬為四線道，伊沿著直線行走，
    才會於肇事路段附近，行駛在內側快車道。被害人林佳蓉原本行駛在對向北上車
    道，但因違規超車，越過分向線，侵入伊南下車道，伊見狀立即急踩煞車，但顧
    及同向外車道，有車輛行駛，才駛入對向北上車道，以閃避林佳蓉，詎林佳蓉又
    駛回北上車道，雙方才發生車禍云云（詳本院更(一)卷三二、三三頁）。惟查：
  (一)被告原行駛於南下車道，竟違規越過分向限制線，侵入北上車道，撞及被害人林
    佳蓉駕駛ＳＣ─○八七八號小貨車，致林佳蓉及乘客林祐珊傷重死亡事實，業據
    告訴人乙○○於警訊及原審指訴甚詳（詳相驗卷四頁背面、原審卷二八頁），復
    有道路交通事故調查報告表及現場照片八紙可稽（詳相驗卷六、十、十一頁）。
    又被害人林佳蓉、林佑珊二人，係因本件車禍顱內出血而死亡，亦經臺灣嘉義地
    方法院檢察署檢察官督同法醫師相驗屬實，並製有勘驗筆錄、相驗屍體證明書、
    驗斷書附卷可憑（詳相驗卷十三至二七頁）。則被告駕車肇事，致被害人二人死
    亡事實，應可認定。
  (二)按汽車行駛時，駕駛人應注意車前狀況，並隨時採取必要安全措施；汽車在劃有
    分向限制線之路段，不得駛入來車之車道內，道路交通安全規則第九十四條第三
    項、第九十七條第三款，分別定有明文。參諸被告於警訊自承有職業聯結車駕照
    ，且駕駛該種車輛已有五、六年之久等語（詳相驗卷二頁背面），足認被告係有
    駕駛經驗者，對於上開交通安全規則，當知之甚稔。而被告於警訊時及原審中，
    復自承確有駛入對向北上車道，致撞及被害人（詳相驗卷三頁、原審卷二九頁背
    面）。另觀諸車禍現場圖中，被害人車輛擋風玻璃主碎片及碎玻璃，由北上內側
    快車道，往外側快車道及慢車道擴散分布，其小貨車大燈蓋、雨刷，均掉落在北
    上外側快車道上等情，有道路交通事故調查報告表及現場相片八紙附卷足憑（詳
    相驗卷六、十、十一頁）。足見本件肇事撞擊地點，係在北上車道無誤。是被告
    侵入對向北上車道，在北上車道撞擊被害人林佳蓉小貨車乙節，殆屬無疑。
  (三)而被告肇事當時，天侯陰、夜間有照明、路面乾燥、無缺陷、無障礙物及視距良
    好等情，亦有道路交通事故調查報告表在卷可按（詳相驗卷六頁背面），足見被
    告並無不能注意情事，詎竟疏未注意，在劃有分向限制線路段，違規越過分向線
    ，侵入對向北上車道，肇事撞及被害人車輛，致被害人林佳蓉、林佑珊二人死亡
    ，則被告就被害人二人死亡之事實，顯有過失，灼然至明。且本件車禍事故，經
    送臺灣省嘉雲區車輛行車事故鑑定委員會鑑定，結果亦認：被告甲○○駕駛大貨
    車，駛入對向車道，為肇事原因；林佳蓉無肇事因素等情，有該鑑定委員會八十
    八年四月九日嘉鑑字第八八一九九號鑑定意見書附卷可參（詳相驗卷四三、四四
    頁）。足認被告就本件車禍發生，應負全部過失責任。又被害人二人因係本件車
    禍而死亡，則被告過失行為與被害人死亡結果間，有相當因果關係，亦足認定。
  (四)至被告於本院更(一)審中辯稱：伊原本行駛在南下二線道之車道上，因肇事現場拓
    寬為四線道，伊沿著直線走，才會於肇事路段附近，行駛在內側快車道上；而被
    害人林佳蓉原本行駛在對向北上車道，因違規超車，越過分向線，侵入伊南下車
    道，伊見狀立即急踩煞車，但因顧及同向外側車道，有車輛行駛，才會駛入對向
    北上車道閃避林佳蓉，詎林佳蓉又駛回北上車道，雙方才發生車禍，伊確有在南
    下車道留下煞車痕，但現場圖並未顯現車禍全貌云云（詳相驗卷三、二九、四六
    頁，原審卷二七頁背面、五一頁背面、五五頁，本院上訴四五、五五、一○二頁
    ，本院更(一)卷三二、三三頁）。然查：
  1.本件被告肇事時，該路段附近正在進行拓寬工程乙節，業據隨行在被告車後之同
    業駕駛黃秋順，於本院更(一)審中證述屬實（詳本院更(一)卷三四頁）。則被告駕駛
    聯結大貨車，違規行駛於內側快車道上，縱有不得不然原因，然尚無從據為被告
    違規越過分向線，侵入對向北上車道之理由。
  2.又觀諸車禍現場圖中，唯一煞車痕跡，係遺留在被害人林佳蓉行駛之北上車道，
    除此之外，南下或北上車道上，別無其他煞車痕跡等情，有道路交通事故調查報
    告表在卷可參（詳相驗卷六頁）。且現場處理警員丙○○於本院更(一)審中亦證述
    ：我有將南下車道狀況劃入現場圖，僅少劃一條南下車道的路面邊線而已；我在
    現場處理時，只在北上車道發現被害人小貨車煞車痕，並沒有在南下車道發現被
    告大貨車煞車痕，現場亦無其他煞車痕等語（詳本院更(一)卷二九、卅、三三頁）
    。足見肇事現場附近，確僅留有被害人林佳蓉小貨車煞車痕無疑。是被告辯稱：
    伊見林佳蓉由北上車道，侵入伊行駛之南下車道時，曾緊急煞車，因而在南下車
    道留有煞車痕跡云云，要無可採。
  3.是以，車禍現場圖中，北上車道一公尺煞車痕跡，顯係被害人林佳蓉小貨車所留
    ，足證被害人林佳蓉於車禍發生瞬間，確係正常行駛於自己北上車道無訛。則被
    告辯稱：伊見被害人林佳蓉侵入南下車道，才駛進對向北上車道閃避，詎被害人
    林佳蓉又駛回北上車道，才發生車禍云云，要與事實不符，應係被告事後諉罪卸
    責之詞，不足採信。
  (五)綜上所述，本件事證明確，被告過失致死犯行，堪以認定，應依法論科。
二、查被告在宏展汽車貨運行靠行擔任司機一職，已據被告於本院上訴審中供陳在卷
    （詳本院上訴卷四四頁背面、四五頁背面），足見被告為從事業務之人。其駕車
    肇事致人於死，核其所為，係犯刑法第二百七十六條第二項業務過失致死罪。其
    一過失行為，同時致二名被害人死亡，應依刑法第五十五條想像競合犯規定，從
    一重處斷。又被告肇事後，即委託證人即在場同業駕駛黃秋順報案乙節，業據證
    人黃秋順於本院更(一)審中證述：被告肇事後即委託我報案，我報案時，有說明肇
    事地點係在「台十九線」，但不知道，有無另外說明，係在加樂加油站前等語屬
    實（詳本院更(一)卷二五、二八頁）。另證人即加樂加油站站長丁○○於本院更(一)
    審中證述：案發時，我聽見車禍碰撞聲，就去打電話報案，報案時只說車禍地點
    ，在加樂加油站前，但沒有說係在台十九線等語（詳本院更(一)卷二九頁）。再經
    本院核閱卷附「嘉義縣警察局布袋分局受理各類案件紀錄表」，該表確記載：據
    報於「台十九線」加樂加油站前發生車禍，有嘉義縣警察局布袋分局光榮派出所
    ，八十八年一月十一日受理各類案件紀錄表在卷可稽（詳本院更(一)卷四十頁）。
    由此可見，被告肇事後，確有委託證人黃秋順報案，而證人黃秋順亦隨即向警方
    報稱，在「台十九線」發生車禍，始經值勤警員登載於報案紀錄甚明。況被告肇
    事後，即留在現場等候，待現場處理警員丙○○趕至，尚不知何人為肇事者前，
    即自動供承其肇事行為等情，業據警員丙○○於偵查及本院更(一)審中證述明確（
    詳相驗卷二九頁反面、本院更(一)卷三一頁），足見被告確有對未發覺之犯罪自首
    ，並接受裁判甚明，核屬自首，應依刑法第六十二條前段規定，減輕其刑。
三、原審認被告罪證明確，因予論罪科刑，固非無見。惟查：(一)本件原判決認定被告
    駕車「由南往北」行駛，然依卷附道路交通事故調查表所示，被告行車方向，應
    係「由北往南」（詳相驗卷六頁），原判決事實認定與卷存資料不符，於法未合
    。(二)原判決未翔實說明，被告主張係為閃避被害人侵入其車道，始越過北向車道
    云云，何以未予採納，及如何認定被告過失行為，有何不注意情事，判決理由，
    顯有未備。(三)被告主張為閃避被害人小貨車，先有煞車行為，再越過北向車道，
    因而請求調查在其南下車道煞車痕，並主張現場肇事圖，未顯現車禍全貌云云，
    就此原判決未予調查，復未敘明不予調查理由，自有判決理由不備及調查未盡違
    誤。檢察官循告訴人請求，上訴意旨，指摘被告不符自首要件，且原判決量刑過
    輕，然經本院更(一)審將證人黃秋順供述及報案紀錄內容，相互參酌，由報案內容
    可知，證人黃秋順確有受被告之託向警方報案，且被告於現場時，係主動向警員
    丙○○表明其為肇事者，並接受裁判，要已符合刑法自首要件。另本件被告固迄
    未與被害人家屬達成和解，然被告曾數度表明願與被害人和解，足見被告犯後非
    全無悔意。檢察官上訴意旨，所為指摘，依上所述，即非可採。至被告上訴意旨
    ，指摘因見被害人林佳蓉小貨車侵入其南下車道，其為閃避被害人林佳蓉小貨車
    ，而駛入北上車道肇事，並非主動侵入北上車道云云，惟被害人林佳蓉於車禍前
    ，係正常行駛於自己北上車道，並未違規越過分向線，已如前述，被告猶執陳詞
    ，否認係主動侵入北上車道，而指摘原判決不當云云，固無可取。然原判決既有
    上開可議之處，自應由本院將原判決撤銷改判。爰審酌被告無前科素行，有臺灣
    高等法院被告全國全案紀錄表在卷可憑（詳本院更(一)卷十二頁）。然因違規駕車
    ，侵入對向車道，肇事致被害人二人身故，所生損害不輕，且應就本件車禍事故
    ，應負全部過失責任。又迄今尚未與告訴人達成民事上和解，及犯後態度等一切
    情狀，量處如主文第二項所示之刑，以資懲儆。
據上論斷，應依刑事訴訟法第三百六十九條第一項前段、第三百六十四條、第二百九
十九條第一項前段，刑法第二百七十六條第二項、第五十五條、第六十二條前段，罰
金罰鍰提高標準條例第一條前段，判決如主文。
本案經檢察官李傳來到庭執行職務。
中    華    民    國      九十一      年      十一      月      十九    日
                                  臺灣高等法院臺南分院刑事第七庭
                                      審判長法官  蔡    崇    義
                                            法官  宋    明    中
                                            法官  董    武    全
右正本證明與原本無異。
如不服本判決，應於判決送達後十日內向本院提出上訴狀，其未敘述理由者並應於提
出上訴狀後十日內向本院補提理由書（應附繕本)。
                                      法院書記官  黃    全    忠
中    華    民    國      九十一      年      十一      月      二十    日
附錄：本判決論罪科刑法條
刑法第二百七十六條第二項：
從事業務之人，因業務上之過失犯前項之罪者，處五年以下有期徒刑或拘役，得併科
三千元以下罰金。
